臺灣高等法院民事判決　　　　　　　 100年度重勞上字第29號
上　訴　人　　張翰華
被　上訴人　　周尹中
　　　　　　　林承
共　　　同
訴訟代理人　　吳玲華律師
　　　　　　　林士祺律師
上列當事人間請求損害賠償事件，上訴人對於中華民國100年6月
30日臺灣臺北地方法院100年度重勞訴字第6號第一審判決提起上
訴，本院於100年11月16日言詞辯論終結，判決如下：
    主  文
上訴駁回。
第二審訴訟費用由上訴人負擔。
    事實及理由
一、上訴人主張：伊自民國86年8月11日起受雇於泰豐輪胎集團
    ，先後在該集團子公司即訴外人飛得力國際股份有限公司、
    泰豐輪胎股份有限公司（下稱泰豐公司）之法務室擔任法務
    專員。嗣於97年4月3日下午，時任泰豐公司行政部副總經理
    兼法務室主管之被上訴人周尹中(周尹中則抗辯伊係擔任泰
    豐公司之財務部副總經理─見本院卷第43頁)突然當面告知
    自即日起解僱並資遣伊，並通知門禁警衛不許伊再進入公司
    。伊因經濟拮据，若不接受資遣，領取資遣費，生活將受威
    脅，且伊遭禁止進入公司工作，泰豐公司亦有理由以伊繼續
    曠職3日以上，而依勞動基準法(下稱勞基法)第18條第1款規
    定不給付伊資遣費，乃被迫領取資遣費而離職，伊已對泰豐
    公司另行提起確認僱傭關係存在等訴訟。伊曾將經濟困窘情
    形向時任泰豐公司人力資源部副理之被上訴人林承報告3
    次，希其轉告上級主管，准許伊依勞工退休金條例規定，適
    用舊制結清退休年資，讓伊領取退休金後繼續工作，惟周尹
    中明知伊經濟困窘，竟以伊無法勝任工作為由，擅自決定提
    報資遣伊，顯係故意以悖於善良風俗之方法加損害於伊，致
    伊受有喪失工作、薪水及退休金之損害，亦違反保護他人之
    勞基法第11條第5款之規定，應負侵權行為損害賠償責任；
    又林承明知周尹中係違法資遣伊，卻仍違法執行本件資遣
    行為，要求伊辦理離職手續，自應與周尹中連帶負損害賠償
    責任。又伊於43年3月22日出生，於97年4月3日被資遣，距
    勞基法強制退休年齡65歲，尚可工作期間超過10年，而伊每
    月薪資為新台幣（下同）4萬7,115元，每年年終獎金為9萬
    4,230元，伊僅以10年之薪資總額659萬6,100元，作為請求
    被上訴人賠償伊受損害及所失利益之數額等情，爰依民法第
    184條第1項後段、第2項前段、第185條第1項前段規定，求
    為命被上訴人連帶給付659萬6,100元，及自起訴狀繕本送達
    之翌日起，均至清償日止，按年息5％計算利息之判決。
二、被上訴人則以：泰豐公司解雇上訴人，係因上訴人表現不符
    公司期待，與上訴人之經濟狀況並無任何因果關係，伊等均
    係泰豐公司之受僱人，周尹中並無片面決定上訴人去留之權
    限，林承亦係基於工作職責，依公司規定執行職務，負責
    辦理上訴人資遣離職之相關手續，均無任何不法侵害上訴人
    權利之情事。又周尹中代表泰豐公司於97年4月3日依勞基法
    第11條第5款規定，向上訴人為解僱之意思表示，上訴人經
    考慮後表示同意，除於當日簽署「從業人員離職申請書」外
    ，復於同年月7日辦妥全部離職手續，簽署「從業人員資遣
    金申請單」，並領取泰豐公司支付之資遣費56萬6,165元，
    足證上訴人與泰豐公司係合意終止勞動契約，並無違反勞基
    法第1條第2項規定及其法理精神，亦無違反民法第74條、第
    247條之1規定而無效，是伊等對上訴人並無任何侵權行為可
    言。又上訴人前為泰豐公司之法務人員，對本件資遣是否合
    法應極了解，其願意配合辦理資遣手續，領取資遣費，益證
    上訴人確已同意終止其與泰豐公司間之勞動契約。被上訴人
    周伊中並不知上訴人經濟拮据情事，自無利用而迫使上訴人
    同意資遣之可能，又被上訴人林承僅係於上訴人同意資遣
    後，負責辦理其資遣離職之相關手續，屬依公司規定執行職
    務之行為，尤無不法侵害上訴人權利之情事。上訴人於離職
    逾11個月後，分別向泰豐公司要求給付薪資400萬元及向桃
    園縣政府請求回復工作及給付薪資均未果後，乃對泰豐公司
    提起另件確認僱傭關係存在等訴訟，竟於上開訴訟敗訴確定
    後，復提起本件訴訟，顯係意圖謀取不當利益而濫用權利等
    語，資為抗辯。
三、原審判決上訴人敗訴，上訴人聲明不服，提起上訴，其上訴
    聲明：(一)原判決廢棄。(二)被上訴人應連帶給付上訴人659萬
    6,100元，及均自起訴狀繕本送達被上訴人之翌日起至清償
    日止，按年息5%計算之利息。
    被上訴人均答辯聲明：上訴駁回。
四、經查，上訴人主張其原任職泰豐公司之法務專員，周尹中代
    表泰豐公司於97年4月3日依勞基法第11條第5款規定對上訴
    人為終止僱傭契約之意思表示，伊並因而受領資遣費56萬6,
    165元之事實，為兩造所不爭執，並有從業人員離職申請單
    、泰豐公司97年4月3日函文、資遺員工通報名冊、資遣費支
    票、從業人員資遣費申請單、資遣金明細可稽（見原審卷第
    78至83頁），自堪信為真實。
五、上訴人主張周尹中利用伊經濟困窘之際，巧立名目將伊非法
    資遣，林承明知周尹中非法資遣伊，竟違法執行本件資遣
    行為，致伊喪失工作、薪水及退休金之損害，應負共同侵權
    行為損害賠償責任云云。惟為被上訴人所否認，並以前揭情
    詞置辯。經查：
(一)、按民法第184條第1項後段所定侵權行為所發生之損害賠償請
    求權，係故意以背於善良風俗之方法加損害於他人為成立要
    件，所謂故意係指行為人對於構成侵權行為之事實，明知並
    有意使其發生或預見其發生，而其發生並不違背其本意而言
    ( 最高法院76年度台上字第2724號判決意旨參照)。又侵權
    行為損害賠償責任，除行為人之行為具不法性、被害人受有
    損害外，尚須以行為人之不法行為與被害人所受損害間具有
    相當因果關係為其成立要件，若在一般情形上，有此同一條
    件存在，而依客觀之審查，認為不必皆發生此結果者，則該
    條件與結果並不相當，不過為偶然之事實而已，其行為與結
    果間即無相當因果關係(最高法院98年度台上字第1452號判
    決、98年度台上字第1953號判決意旨參照)。本件上訴人固
    主張周尹中利用伊經濟困窘之際，非法資遣伊，乃係故意以
    背於善良風俗之方法加損害於伊，應負侵權行為之損害賠償
    責任云云。惟查，上訴人前係受僱於泰豐公司，並非周尹中
    ，是僱傭契約係存在上訴人與泰豐公司間，而非存在上訴人
    與周尹中間，是上訴人主張伊係遭周尹中非法資遣云云，已
    與事實不符。再查，泰豐公司係於97年4月3日依勞基法第11
    條第5款之規定，向上訴人為終止兩造間勞動契約之意思表
    示，上訴人並於當日簽署從業人員離職申請單，復於同年月
    7日收訖泰豐公司所支付之資遣費56萬6,165元之事實，為兩
    造所不爭，已如上述，參酌上訴人為政治大學法學碩士(見
    原審卷第10頁)，並自認係任職泰豐公司之法務專員，具有
    相當之法律專業能力，倘泰豐公司所為上開資遣行為並不合
    法，且上訴人與泰豐公司亦未達成終止契約之合意，則上訴
    人當應依法循求救濟，豈有坐視權利受損，而逕自收受上開
    資遣費之理。況查，上訴人曾對泰豐公司提起另件確認僱傭
    關係存在等訴訟(下稱另件確認僱傭關係存在訴訟)，惟迭經
    台灣桃園地方法院98年度勞訴字第56號判決、本院98年度重
    勞上字第27號判決及最高法院99年度台上字第2401號判決上
    訴人敗訴確定，其判決理由並認定上訴人與泰豐公司間之勞
    動契約係經雙方合意終止，有各該判決書可稽(見原審卷第
    84至96頁)，尤證泰豐公司所為終止其與上訴人間勞動契約
    之行為，並無不法可言，從而，周尹中代表泰豐公司向上訴
    人所為終止契約之意思表示，自難謂有何故意以背於善良風
    俗之方法加損害於上訴人之不法情事。又上訴人被泰豐公司
    資遣，固係經由周尹中向泰豐公司所建議、提報，此據周尹
    中在另件確認僱傭關係存在訴訟中證述明確(見原審卷第28
    頁)，惟最終決定是否與上訴人終止勞動契約者仍係雇主泰
    豐公司，而非周尹中個人，更何況上訴人是與泰豐公司合意
    終止雙方間勞動契約，已如上述，是上訴人主張周尹中代表
    泰豐公司資遣伊時，早已知悉伊有經濟困窘之情形云云，縱
    令屬實，並不必然造成上訴人與泰豐公司合意終止勞動契約
    之結果，揆諸首揭說明，亦難認周尹中之行為，和被上訴人
    與泰豐公司合意終止勞動契約之結果間，具有相當因果關係
    存在，自無任令周尹中負侵權行為損害賠償責任。是上訴人
    依據民法第184條第1項後段規定，請求周尹中賠償其因喪失
    工作、薪水及退休金之損害659萬6,100元及加付法定遲延利
    息，自屬無據。
(二)、次按違反保護他人之法律，致生損害於他人者，負賠償責任
    ，民法第184條第2項前段固亦定有明文。惟勞基法第11條係
    規範雇主預告終止勞動契約之條件，是雇主於未符該條所定
    要件之情形即預告終止勞動契約，僅係不發生終止之效力，
    並非使勞工更生損害，是上訴人主張伊受有喪失工作、薪水
    及退休金之損害，係因周尹中違反勞基法第11條第5款規定
    所致云云，自非可取。況上訴人與泰豐公司間之勞動契約係
    經雙方合意終止，既據另件確認僱傭關係存在訴訟之確定判
    決認定在案，已如前述，更難謂泰豐公司或周尹中有何違反
    勞基法第11條第5款之規定可言。是上訴人依據民法第184條
    第2項前段規定，請求周尹中賠償其因喪失工作、薪水及退
    休金之損害659萬6,100元及加付法定遲延利息，亦屬無據。
(三)、上訴人雖另主張林承明知周尹中係違法資遣伊，卻仍違法
    執行本件資遣行為，要求伊辦理離職手續，自應與周尹中連
    帶負損害賠償責任云云。惟泰豐公司或周尹中並無違法資遣
    上訴人之情事，且周尹中對上訴人之離職亦不負侵權行為損
    害賠償責任，已認定如前述，則職司泰豐公司人力資源部業
    務之林承協助上訴人辦理離職手續，自屬合法執行職務之
    行為，更難謂有何故意以背於善良風俗之方法加損害於上訴
    人，或有何違反保護他人法律之不法情事。是上訴人依據共
    同侵權行為之法則，請求林承應與周尹中連帶賠償其因喪
    失工作、薪水及退休金之損害659萬6,100元及加付法定遲延
    利息，亦屬無據。
六、綜上所述，上訴人依據民法第184條第1項後段、第2項前段
    、第185條第1項前段規定，請求被上訴人連帶給付659萬6,1
    00元，及自起訴狀繕本送達之翌日起，均至清償日止，按年
    息5％計算之利息，自屬不應准許。原審所為上訴人敗訴之
    判決，及駁回其假執行之聲請，並無不合。上訴論旨指摘原
    判決不當，求予廢棄改判，為無理由，應予駁回。
七、至兩造其餘之攻擊或防禦方法及未經援用之證據，經本院斟
    酌後，認為均不足以影響本判決之結果，自無逐一詳予論駁
    之必要，併此敘明。
八、據上論結，本件上訴為無理由，依民事訴訟法第449條第1項
    、第78條，判決如主文。
中    華    民    國   100    年    12    月     7    日
                    勞工法庭
                        審判長法  官  吳謀焰
                              法  官  李昆曄
                              法  官  許紋華
正本係照原本作成。
上訴人如不服本判決，應於收受送達後20日內向本院提出上訴書
狀，其未表明上訴理由者，應於提出上訴後20日內向本院補提理
由書狀（均須按他造當事人之人數附繕本）上訴時應提出委任律
師或具有律師資格之人之委任狀；委任有律師資格者，另應附具
律師資格證書及釋明委任人與受任人有民事訴訟法第466條之1第
1項但書或第2項（詳附註）所定關係之釋明文書影本。如委任律
師提起上訴者，應一併繳納上訴審裁判費。
中    華    民    國   100    年    12    月    8     日
                              書記官  廖逸柔
附註：
民事訴訟法第466條之1（第1項、第2項）：
對於第二審判決上訴，上訴人應委任律師為訴訟代理人。但上訴
人或其他法定代理人具有律師資格者，不在此限。
上訴人之配偶、三親等內之血親、二親等內之姻親，或上訴人為
法人、中央或地方機關時，其所屬專任人員具有律師資格並經法
院認為適當者，亦得為第三審訴訟代理人。